臺灣屏東地方法院刑事判決
111年度易字第80號
公  訴  人  臺灣屏東地方檢察署檢察官
被      告  莊天亮


上列被告因毀損案件，經檢察官提起公訴（110年度偵字第8785
號），本院判決如下：
    主  文
莊天亮共同犯毀損他人物品罪，處拘役參拾日，如易科罰金，以
新臺幣壹仟元折算壹日。未扣案鐵剪壹把沒收，於全部或一部不
能沒收或不宜執行沒收時，追徵其價額。 
    事  實
一、莊天亮向林盛珠承租屏東縣○○鄉○○○段0000地號土地(下稱10
    74地號土地)，蔡芳祥則為同段1073地號土地所有權人，莊
    天亮自認蔡芳祥在1073、1074地號土地中間架設之鐵絲網圍
    籬，自民國110年1月不詳時間起即倒向1074地號土地，並斜
    靠在莊天亮之網室上，竟與其胞弟莊天精基於毀損之犯意聯
    絡，於110年7月21日上午11時許，使用鐵剪將鐵絲網圍籬剪
    斷，並捆成一束丟置在1073、1074地號土地間，致令該鐵絲
    網圍籬不堪使用，足生損害於蔡芳祥（莊天精被訴涉犯毀損
    罪嫌部分，另由本院改以簡易判決處刑）。嗣蔡芳祥於同日
    下午3時許前往查看，始悉上情。
二、案經蔡芳祥訴由屏東縣政府警察局里港分局報告臺灣屏東地
    方檢察署檢察官偵查起訴。
    理  由
壹、證據能力之說明：
一、被告以外之人於審判外之陳述，雖不符刑事訴訟法第159條
    之1至第159條之4之規定，而經當事人於審判程序同意作為
    證據，法院審酌該言詞陳述或書面陳述作成時之情況，認為
    適當者，亦得為證據；當事人、代理人或辯護人於法院調查
    證據時，知有同法第159條第1項不得為證據之情形，而未於
    言詞辯論終結前聲明異議者，視為有前項之同意，刑事訴訟
    法第159條之5定有明文。下列所引被告莊天亮以外之人於審
    判外之陳述，檢察官、被告於本院準備程序中均表示同意有
    證據能力，就此等供述證據，依刑事訴訟法第159條之5規定
    ，認有證據能力。
二、其餘本件所憑認定被告犯罪事實之各項非供述證據，查無違
    反法定程序取得之情，依同法第158條之4規定反面解釋，均
    有證據能力。
貳、本院認定被告有罪之理由、論罪科刑及沒收：
一、認定被告有罪之證據及理由：
　　被告固坦承於上揭時、地，與共同被告莊天精基於毀損之犯
    意聯絡，一同持鐵剪將鐵絲網圍籬剪斷，並放置於1073、10
    74地號中間，惟辯稱：「鐵絲網圍籬是林盛珠所有而非蔡芳
    祥所有，該鐵絲網斜靠在我的網室上很久了，已經刺穿我的
    網室，當時烟花颱風快來了，我不剪斷鐵絲網的話，我的網
    室受損會更嚴重」，惟查：
  ㈠不爭執事項之認定：
　　被告向證人林盛珠承租1074地號土地、告訴人蔡芳祥為1073
    地號土地所有權人，被告、共同被告莊天精有於上揭時、地
    ，基於毀損之犯意聯絡，將1073、1074地號中間的鐵絲網圍
    籬剪斷，致令不堪使用，足生損害於所有權人之事實，業據
    被告坦承不諱，核與證人莊天精於警詢、偵查之證述相符(
    警卷第8頁至第9頁，偵卷第26頁至第27頁)，且有地籍圖謄
    本、土地租賃契約書各1份、屏東縣里港地政事務所土地所
    有權狀2份、現場照片32張可佐(警卷第19頁至第37頁，偵卷
    第37頁至第39頁)，此部分事實首堪認定為真。
　㈡遭毀損之鐵絲網屬告訴人所有而非證人林盛珠所有：
　⒈被告自警詢、偵查、本院準備程序時，均稱鐵絲網屬於告訴
    人所有(警卷第5頁，偵卷第26頁，本院卷第42頁、第45頁至
    第46頁)，其於本院審理程序時改稱：「我把鐵絲網剪斷時
    ，主觀上認為鐵絲網是蔡芳祥所有，直到111年4月26日即10
    73、1074地號土地鑑界當天，林盛珠才跟我說鐵絲網是林盛
    珠的而非蔡芳祥的。(本院卷第60頁至第61頁、第96頁至第9
    8頁)」
　⒉證人林盛珠於本院審理時證稱：「我於94年2月跟玉山伯買下
    1074地號土地，當時1073地號土地就是蔡芳祥在使用，我買
    土地時就已經有鐵絲網圍籬了，我會認為鐵絲網是我的，是
    因為幫我跟玉山伯牽線的仲介跟我說鐵絲網是我的，是玉山
    伯架設鐵絲網的，況且111年4月26日鑑界結果，鐵絲網也是
    在我的土地上。玉山伯把1074地號土地賣給我時，我跟玉山
    伯有簽買賣契約，但契約沒有載明買賣標的包含鐵絲網，代
    書沒有很清楚的說這個鐵絲網是我的，只有說四周圍都圍得
    很好。玉山伯也沒有親自跟我講過鐵絲網是我的，玉山伯2
    年前已經過世。我出租1074地號土地予莊天亮時，沒有跟莊
    天亮、莊天精說過鐵絲網圍籬是我的。(本院卷第83頁至第8
    7頁)」
　⒊證人蔡芳祥於本院審理時證稱：「我是69年從我父親那邊繼
    承1073地號土地，我繼承時鐵絲網是三角形的樣式，後來三
    角形的網子壞掉，75年至80年間我又重新花錢搭設鐵絲網，
    我重新搭設的鐵絲網才是本案被毀損的鐵絲網。(本院卷第8
    7頁至第91頁)」
　⒋被告於本院審理時改稱鐵絲網是證人林盛珠所有之原因，是
    因為聽聞證人林盛珠所言，而證人林盛珠認為其為該鐵絲網
    所有權人之原因，係依據土地買賣仲介於94年所述，證人林
    盛珠從未向親手搭建或出資搭建鐵絲網之人求證鐵絲網所有
    權歸屬，該鐵絲網亦未載明為證人林盛珠、玉山伯之買賣契
    約標的。鐵絲網屬何人所有之訊息，經過仲介、證人林盛珠
    、被告間層層轉述，表達及理解上是否有誤或不明確之處，
    早已無從考究。
　⒌證人蔡芳祥於審理時證述該鐵絲網係其於75年至80年間親自
    花錢搭設，搭設原因係原先其父親搭設之三角型樣式鐵絲網
    壞掉，證人蔡芳祥就鐵絲網的款式、搭設之時間、搭設之原
    因等細節都能清楚描述。況證人蔡芳祥所述搭設本案鐵絲網
    之時間早於證人林盛珠購買1074地號土地之時間，與證人林
    盛珠所述「購買1074地號土地時就有鐵絲網」一節相符，更
    證證人蔡芳祥所述之可信性。本院認為證人蔡芳祥依憑其親
    身經歷所為之證述，證明力高於證人林盛珠聽聞仲介所述，
    堪認該鐵絲網是由證人蔡芳祥於75年至80年間花錢搭設一節
    屬實。
　⒍鐵絲網之所有權與鐵絲網位於1073地號或1074地號上無涉：
　　被告、證人蔡芳祥、林盛珠均稱該鐵絲網圍籬是以類似警卷
    第27頁照片所示的銀白色細鐵絲綁在水泥柱上，只要把細鐵
    絲鬆開，鐵絲網圍籬及水泥柱是可以分離的(本院卷第85頁
    、第90頁、第97頁)，既然鐵絲網與水泥柱可以輕易分離，
    則該鐵絲網不會因附合成為不動產之重要成分，不動產所有
    權人自然不會取得鐵絲網所有權。故該鐵絲網在毀損前是位
    於1073或1074地號土地，與本案並無重要關係。
  ⒎小結：
　  因告訴人為鐵絲網所有權人，故程序上告訴人本案告訴合法
    ，被告辯稱告訴人非鐵絲網所有權人，並不可採。
　㈢本案並無緊急避難之適用：
　⒈被告稱：「鐵絲網從110年1月起就靠在我的網室上，而且已
    經刺穿我的網室，我有請蔡芳祥改善，但他都置之不理，我
    想說大家是鄰居，而且這不是很大的事，就沒有報警、請民
    意代表協調、提告，我會在110年7月21日剪斷鐵絲網，是因
    為烟花颱風要來了，如果我不剪斷鐵絲網，我的網室會壞掉
    ，我剪斷鐵絲網前沒有通知蔡芳祥，而且因為鐵絲網已經刺
    穿我的網室，如果將整片鐵絲網推回1073、1074地號中間的
    話，我的網室會直接撕裂開來，我是以垂直地面的方向，將
    鐵絲網直的剪成一小段一小段。(本院卷第43頁至第44頁、
    第97頁至第98頁)」
　⒉依照被告所述，自告訴人之鐵絲網圍籬斜靠在其網室上至其
    將鐵絲網圍籬剪斷，有長達近7個月的時間，被告倘若認為
    鐵絲網斜靠在其網室上，導致其財產權益受損，大可在這7
    個月的時間以申請調解、找民意代表協調、報警、提告等合
    法方式尋求救濟，被告捨此不為，放任鐵絲網圍籬斜靠在其
    網室上長達7個月，自然難認煙花颱風靠近我國屬於「猝遇
    危難」，本案並不具緊急性。否則豈非任何自認自己權利遭
    侵害之人，都可放任自己權利沉睡，反正得於任何時間擅以
    私力自為救濟？
　⒊觀諸被告向警方提供之照片4張(警卷第33頁至第34頁)，被告
    之網室確實遭鐵絲網刺穿幾個洞，惟只要將刺穿在網室內部
    之鐵絲網剪除再將鐵絲網整片推回1073、1074地號中間，即
    不會發生被告所辯網室會整片撕裂之情形。被告實無必要依
    垂直方向將鐵絲網剪成一小片一小片，導致該鐵絲網再也沒
    有回復使用之可能。換言之，被告於行為時，並非只能選擇
    將鐵絲網剪成一小片一小片，毫無選擇其他侵害性更小方法
    之餘地，難謂被告是出於不得已或係最後之手段。
　⒋小結：
　　鐵絲網斜靠在被告網室上的狀況既已持續7個月，在此期間
    被告從未試圖透過合法方式救濟，難認本案案發時有何緊急
    性。且被告於案發時既可選擇其他更輕微之手段避免自己權
    益受害，亦難認其行為屬不得已之行為。被告所為與緊急避
    難之要件不合，被告辯稱其係緊急避難之行為，殊無可採。
  ㈣綜上所述，被告上開所辯為卸責之詞，不可採信。被告既毀
    損告訴人所有之鐵絲網，且本案並無緊急避難適用，自屬事
    證明確，被告犯行堪以認定，應予依法論罪科刑。
二、論罪科刑：
　㈠核被告莊天亮所為，係犯刑法第354條毀損他人物品罪。被告
    與共同被告莊天精有犯意聯絡、行為分擔，為共同正犯。
　㈡爰以行為人之責任為基礎，審酌被告有賭博、違反麻醉藥品
    管理條例、不能安全駕駛前科，此有臺灣高等法院被告前案
    紀錄表在卷可參，素行難謂良好。被告自認其網室遭告訴人
    之鐵絲網刺破洞，雙方因而產生糾紛，未能以理性方式解決
    ，反與共同被告莊天精一同毀損告訴人所有之鐵絲網，不尊
    重他人財產法益。且被告犯後始終否認犯行，被告、告訴人
    雖於本院試行調解，惟調解並未成立（本院卷第53頁），故
    其迄今未向告訴人道歉或賠償分毫，難謂犯後有積極彌補之
    意，所為實應非難。考量遭毀損之鐵絲網已經些微生鏽，此
    節除經告訴人陳稱明確外(本院卷第90頁)，亦有現場照片2
    張可憑(警卷第22頁)，經濟價值較全新的鐵絲網為低。兼衡
    其自陳之學識程度、家庭及經濟狀況（因涉及個人隱私故不
    揭露，詳如本院卷第99頁）等一切情狀，量處如主文所示之
    刑，並諭知如主文所示之易科罰金折算標準。
三、沒收：
　　供犯罪所用之物，屬於犯罪行為人者，得沒收之；前2項之
    沒收，於全部或一部不能沒收或不宜執行沒收時，追徵其價
    額，刑法第38條第2項前段、第4項分別定有明文。被告及共
    同被告莊天精持以破壞鐵絲網之鐵剪1把，為被告犯罪所用
    之物且未扣案，其等均稱該把鐵剪屬於被告莊天亮所有(本
    院卷第43頁)，爰依上揭規定宣告沒收，於全部或一部不能
    沒收或不宜執行沒收時，追徵其價額。
據上論斷，應依刑事訴訟法第299條第1項前段，判決如主文。
本案經檢察官林冠瑢提起公訴，檢察官潘國威到庭執行職務。
中　　華　　民　　國　　111 　年　　6 　　月　　22　　日
                  刑事第一庭    法  官  粘凱庭
以上正本證明與原本無異。
如不服本判決應於收受判決後20日內向本院提出上訴書狀，並應
敘述具體理由；其未敘述上訴理由者，應於上訴期間屆滿後20日
內向本院補提理由書（均須按他造當事人之人數附繕本）「切勿
逕送上級法院」。
中　　華　　民　　國　　111 　年　　6 　　月　　23　　日
                                書記官  李家維
附錄本案論罪科刑法條全文：
中華民國刑法第354條
毀棄、損壞前二條以外之他人之物或致令不堪用，足以生損害於
公眾或他人者，處二年以下有期徒刑、拘役或一萬五千元以下罰
金。